臺灣板橋地方法院刑事判決　　　　 99年度訴字第509、1451號
公　訴　人　臺灣板橋地方法院檢察署檢察官
被　　　告　邱仕水
選任辯護人　廖年盛律師
被　　　告　羅政偉
選任辯護人　楊志航律師
上列被告因貪污等案件，經檢察官提起公訴（98年度偵字第1992
6 號）及追加起訴（98年度偵字第16326 號）暨移送併辦（99年
度偵字第17635 號），本院判決如下：
    主  文
邱仕水行使公務員明知為不實之事項而登載於職務上所掌之公文
書，足以生損害於公眾或他人，處有期徒刑壹年貳月，減為有期
徒刑柒月。緩刑參年，並應向公庫支付新臺幣參拾萬元。
羅政偉連續行使公務員明知為不實之事項而登載於職務上所掌之
公文書，足以生損害於公眾或他人，處有期徒刑壹年肆月，減為
有期徒刑捌月；又行使公務員明知為不實之事項而登載於職務上
所掌之公文書，足以生損害於公眾或他人，處有期徒刑壹年貳月
。應執行有期徒刑壹年捌月。緩刑參年，並應向公庫支付新臺幣
肆拾萬元。
    事  實
一、邱仕水係農委會林務局新竹林區管理處烏來工作站技士，負
    責國有林地出租、造林，羅政偉係農委會林務局新竹林區管
    理處烏來工作站三峽分站森林護管員（即巡山員），負責巡
    視烏來事業區第28、29林班等，均為依法令服務於國家機關
    具有法定職務職掌之公務員。其等明知於辦理國有林地出租
    、造林或巡山，應按現場勘查租地狀況據實製作現場會查紀
    錄表或工作日報表，竟為下列行為：
  (一)緣林金李（另經臺灣板橋地方法院檢察署檢察官為不起訴處
    分確定）係臺北縣三峽鎮（現已改制為新北市三峽區○○○
    段竹坑小段126-6 地號國有林地承租人，亦係座落於前述土
    地上違規經營之「日昇農場」負責人，林金李於民國72年間
    ，以新台幣（下同）14萬元，向原承租人林不轉租用前述林
    地（屬新竹林區管理處烏來事業區第28林班租地造林，契約
    編號70224 號，面積0.67公頃），但未向當時管理之文山林
    區管理處三峽工作站辦理轉租，75年復以原承租人林不名義
    ，向當時管轄之文山林區管理處申請核准搭建20坪工寮1 棟
    ，約定不得作為住家或移作他用，詎林金李擅自陸續興建紅
    色鐵皮屋2 幢、游泳池及紅色鐵橋等建物，於85年間起以日
    昇農場名義對外營業。於90年11月11日林金李以原承租人林
    不年邁無力經營為由，向改制後之新竹林區管理處烏來工作
    站，申請轉讓續租。詎邱仕水因辦理前述林金李轉讓續租申
    請案，於90年12月26日會同林金李至現場勘查租地，明知租
    地上除核准搭建之20坪白色工寮外，並有林金李未經核准擅
    自興建之紅色鐵皮屋2 幢、游泳池及紅色鐵橋等建物之情形
    ，邱仕水應將所見有建物情形據實登載租地造林轉（承）讓
    案現場會查紀錄，竟基於明知為不實之事項而登載於職務上
    所掌之公文書之犯意，在上揭地號土地現場會勘時，於租地
    造林轉讓案現場會查紀錄上不實登載：「本承租地內種植桂
    竹柳杉楠木類未違反契約規定」，邱仕水並接續於租地造林
    轉讓審核表上「現場勘查無違約違法情事」審核項目，蓋職
    章審核合格，在處理意見及函文，就有建物存在之情事等不
    實登載，並以行政院農業委員會林務局新竹林區管理處烏來
    工作站91年1 月14日91新烏政字第0173號發函，向新竹林區
    管理處陳報該租地轉讓案，登載於職務上所掌之公文書並進
    而行使，足以生損害於農委會林務局新竹林區管理處對於林
    地維護管理正確性及森林植被等公眾利益。
  (二)羅政偉於87年至97年間，巡視烏來事業區第28、29林班，自
    始明知林金李在所承租之上開地號土地擅自興建紅色鐵皮屋
    2 幢、游泳池及紅色鐵橋等建物，經營日昇農場，及廖清村
    、廖明、廖文、廖慶忠等人所承租之臺北縣三峽鎮○○段竹
    坑小段142 及121-7 號地號，有開挖整地、建築房舍、鋪設
    水泥路面，涉有承租地上有建物之情事，均應據實陳報烏來
    工作站，要求業者限期改善、拆除並依約造林或收回租地，
    竟基於明知為不實之事項而登載於職務上所掌之公文書之概
    括犯意，在林金李、廖清村等人所承租之地號土地現場巡山
    時，至少於94年7 月起至95年6 月30日止間（94年6 月之前
    係以巡視日記簿登載，該簿未見於檔案，未能函調取得），
    在新竹林區管理處烏來工作站三峽分站護管工作日報表（下
    稱工作日報表）上，就該林班租地內有無違規、違約農作物
    及建築物、國有林班內及租地有無濫墾或擴大使用等取締查
    察事項，均勾選「無」，而不實登載於職務上所掌管之公文
    書，並交付上級，而行使之，足以生損害於農委會林務局新
    竹林區管理處對於林地維護管理正確性及森林植被等公眾利
    益。其另基於明知為不實之事項而登載於職務上所掌之公文
    書之犯意，在林金李、廖清村前述租地巡山時，於95年7 月
    1 日起至97年間，在工作日報表上，就該林班租地內有無違
    規、違約農作物及建築物、國有林班內及租地有無濫墾或擴
    大使用等取締查察事項，均勾選「無」，而不實登載於職務
    上所掌管之公文書，並交付上級，而行使之，亦足以生損害
    於農委會林務局新竹林區管理處對於林地維護管理正確性及
    森林植被等公眾利益。又其因辦理廖清村、廖明、廖文及廖
    清忠共同租地續租申請案，於96年12月19日會同廖清村至現
    場勘查租地，明知租地上有廖清村、廖明、廖文、廖慶忠開
    挖整地、建築房舍、鋪設水泥路面之情形，羅政偉應將所見
    有建物情形據實登載租地造林案件現場會勘紀錄，仍承上開
    之犯意，在上揭地號土地現場會勘時，於租地造林案件現場
    會勘紀錄審核表上勾選「本承租地無違約、違法情形」、「
    無工寮」、「會勘結果：無違約違法及擅設工作物情形（含
    工寮）符合規定」審核項目，作無工寮之情事等不實登載，
    並交付上級審核而行使，足以生損害於農委會林務局新竹林
    區管理處對於林地維護管理正確性等公眾利益。
二、案經法務部調查局北部地區機動工作組移送臺灣板橋地方法
    院檢察署檢察官偵查起訴及移送併辦審理。
    理  由
壹、程序部分：
一、按被告以外之人於審判外之言詞或書面陳述，除法律有規定
    者外，不得作為證據，刑事訴訟法第159 條第1 項固定有明
    文。然被告以外之人於偵查中向檢察官所為之陳述，除顯有
    不可信之情況外，得為證據；被告以外之人於審判外之陳述
    ，雖不符同法第159 條之1 至之4 之規定，而經當事人於審
    判程序同意作為證據，法院審酌該言詞陳述或書面陳述作成
    時之情況，認為適當者，亦得為證據；又當事人、代理人或
    辯護人於法院調查證據時，知有第159 條第1 項不得為證據
    之情形，而未於言詞辯論終結前聲明異議者，視為有前項之
    同意，同法第159 條之1 第2 項、第159 條之5 亦分別定有
    明文。又刑事訴訟法第159 條之5 的立法意旨在於傳聞證據
    未經當事人之反對詰問予以核實，原則上先予排除。惟若當
    事人已放棄反對詰問權，於審判程序中表明同意該等傳聞證
    據可作為證據；或於言詞辯論終結前未聲明異議，基於尊重
    當事人對傳聞證據之處分權，及證據資料愈豐富，愈有助於
    真實發見之理念，上開傳聞證據亦均得資為證據。經查：
  (一)關於證人張採珠於調查中所為陳述，被告邱仕水、羅政偉及
    辯護人於本院行準備程序中已表示對上開證據之證據能力不
    爭執（見本院99年度訴字第509 號卷第36背面、37頁），且
    經本院於最後審理期日就上開警詢筆錄逐一提示並告以要旨
    ，被告邱仕水、羅政偉及辯護人就此部分證據之證據能力亦
    均未聲明異議，本院審酌證人張採珠之證詞對認定犯罪事實
    之存否有其必要性，且上開言詞陳述作成時之情況，並無違
    法取供情形或其他程式上之瑕疵，引用其調查中之陳述作為
    證據應屬適當，依刑事訴訟法第159 條之5 之規定，即具證
    據能力。至證人林金李於調查中之陳述，係屬被告以外之人
    於審判外之言詞陳述，依刑事訴訟法第159 條之規定，屬於
    傳聞證據而不具證據能力，且因被告邱仕水及辯護人於本件
    準備程序中已表示不同意作為本案證據使用（見本院99年度
    訴字第509 號卷第36背面頁），是以其調查中之供述尚無證
    據能力。
  (二)關於證人林金李、張採珠、廖文、廖明、廖清村及廖慶忠於
    偵查中之陳述，係經檢察官諭知證人有具結之義務及偽證之
    處罰並命朗讀結文具結擔保其證言之真實性後，以證人身份
    ，於檢察官面前完整、連續陳述其親身經歷，且查無證據顯
    示係遭受強暴、脅迫、詐欺、利誘等外力干擾情形，或在影
    響其心理狀況致妨礙其自由陳述等顯不可信之情況，而被告
    邱仕水、羅政偉及選任辯護人復未能提出上開證人在偵查中
    所述有何其他顯不可信之情況，引用上開證人於檢察官面前
    所為陳述作為證據應屬適當，依刑事訴訟法第159 條之1 第
    2 項之規定，自具證據能力。
二、另本件認定事實所引用之卷內其餘卷證資料（包含文書證據
    等證據），被告於準備程序同意作為本案證據，且審判程序
    中復未於言詞辯論終結前表示異議，且卷內之文書證據等，
    亦無刑事訴訟法第159 條之4 之顯有不可信之情況與不得作
    為證據之情形，則依刑事訴訟法第159 條之5 之規定，本件
    認定事實所引用之所有文書證據等證據，均有證據能力，合
    先敘明。
貳、實體部分：
甲、有罪部分：
一、訊據被告邱仕水固不否認係農委會林務局新竹林區管理處烏
    來工作站技士，負責國有林地出租、造林，又林金李於72年
    間，向原承租人林不轉租用林地，但未辦理轉租，於75年復
    以林不名義申請核准搭建20坪工寮1 棟，之後陸續興建紅色
    鐵皮屋2 幢、游泳池及紅色鐵橋等建物並於90年11月11日申
    請轉讓續租，另伊承辦該轉讓續租申請案，於90年12月26日
    會同林金李至現場勘查，在租地造林轉讓案現場會查紀錄上
    登載現場勘查無違約違法情事，蓋職章審核合格，在處理意
    見及函文，亦作無違法違規之情事的記載等情，惟矢口否認
    有何偽造文書並持以行使之犯行，並辯稱：伊於85年7 月才
    接此工作，巡視員之前並未交接告知有違規，亦沒有打違規
    報告，所以不知道這些建物是違規，工寮部分是陳年建物，
    不知道有違規，有關日昇農場的大石頭看板、門牌號碼及鐵
    橋均在租地外，不是租約的範疇內，雖然看到蓄水池有一點
    水，但不知道用途是什麼云云；被告羅政偉固不否認係農委
    會林務局新竹林區管理處烏來工作站三峽分站之巡山員，負
    責巡視林班，又林金李有於上開時間向林不轉租用林地，期
    間以林不名義申請核准搭蓋20坪工寮1 棟，之後陸續興建紅
    色鐵皮屋2 幢、游泳池及紅色鐵橋等建物，及廖清村、廖明
    、廖文、廖慶忠等人有在租地上開挖整地、建築房舍、鋪設
    水泥路面之情，另伊於負責巡邏28、29林班之期間內，在工
    作日報表上，均勾選該林班內無違規、違約農作物及建築物
    、無濫墾或擴大使用等取締查察事項，並交付上級烏來工作
    站等情，然矢口否認有何偽造文書並持以行使之犯行，並辯
    稱：伊係86年7 月16日去那邊服務，當時有2 位資深同事一
    起巡視該區，直到87年間，改採責任制，才分開巡視，伊被
    派去烏來事業區28、29林班，在接任28、29林班前，資深人
    員並未將28、29林班的相關狀況交接給伊，亦未製作交接清
    冊，之後就1 個人去巡察，有關林金李這個案子的狀況，伊
    真的是不太清楚，當時伊只有1 個相片的基本圖且地籍也很
    複雜，巡察中若沒有新建的違規物，就不易察覺那個是違規
    物，因林金李所承租土地上沒有新的建物，所以伊就沒有查
    報，另有關廖清村等人申請續租案件部分，伊接獲承租人的
    申請案件後就會同承租人到現場會勘，因不清楚租地的正確
    位置及範圍，所以一定要承租人帶伊到現場指界，在承租人
    指界的地方並沒有看見工寮，但伊依照承租人的指界拍照，
    整個看完後回分站再整理，看先前有查報的紀錄，才發現有
    異狀，馬上就打報告給工作站云云。經查：
  (一)就被告邱仕水行使偽造文書部分：
  1.有關林李金於72年間，向原承租人林不轉租用上開林地，並
    未辦理轉租，於75年間，復以林不名義申請核准搭建工寮，
    之後未經許可卻陸續興建紅色鐵皮屋2 幢、游泳池及紅色鐵
    橋等建物，嗣於90年11月11日，申請轉讓續租，由被告邱仕
    水承辦該申請案，被告邱仕水於90年12月26日會同林金李至
    現場勘查租地，被告邱仕水見該租地上搭建前述建築物，於
    租地造林轉讓案現場會查紀錄上登載：「本承租地內種植桂
    竹柳杉楠木類未違反契約規定」且接續在該紀錄之「現場勘
    查無違約違法情事」審核項目，蓋職章審核合格，並以行政
    院農業委員會林務局新竹林區管理處烏來工作站91年1 月14
    日91新烏政字第0173號發函，向新竹林區管理處陳報該租地
    轉讓案之事實，業據被告邱仕水於調查、偵查及本院審理中
    坦認不諱（見法務部調查局北部地區機動工作組卷第7 背面
    至8 頁、98年度偵字第19926 號偵查卷宗(一)第17至20頁及本
    院99年度訴字第509 號卷第86背面至87頁），並有收據、租
    地造林轉（承）讓案現場會查記錄、租地造林轉讓審核表、
    行政院農業委員會林務局新竹林區管理處烏來工作站91年1
    月14日91新烏政字第0173號函、林金李承租地73、77、85、
    90年之航照圖各1 紙及現場照片共15幀等資料在卷可佐（見
    同上調查卷第6 、10、11、13至19、72至75頁），此部分之
    事實，已堪認定。
  2.復稽證人林金李於偵查中具結證述：伊於72年間以14萬元向
    林不租林地，當時並未辦理轉租，於75年間，有以林不名義
    申請蓋工寮，之後陸續蓋紅色鐵皮屋2 幢、游泳池及紅色鐵
    橋，從何時蓋，伊不記得，但不是同一時間蓋的，又伊認識
    邱仕水，在土地轉到伊名下時，邱仕水有過來看，並講要種
    的樹種，至少要種七成，且要求將原來種的檳榔鏟掉，另於
    90年12月26日，邱仕水有實際到日昇農場並看到2 棟鐵皮屋
    、游泳池和鐵橋，邱仕水說伊怎麼弄成這樣，但沒有要伊拆
    ，伊有講原因給邱仕水聽，並告知人現在這裡靜養，而消防
    隊和紅十字會假日都會跑到這邊來，伊在做公益，就拜託邱
    仕水儘量，看報上去會不會過，但沒有要求邱仕水如何記載
    會勘紀錄或陳報公文，邱仕水說儘量幫伊送，會不會過不知
    道等語綦詳（見98年度偵字第19926 號偵查卷宗卷(一)第41至
    43頁），其於本院審理中亦證陳：日昇農場係伊在經營，該
    農場的土地有些是跟林務局租的，有一些是私人的，又伊跟
    林不買地時，因有種檳榔及水果，所以不能辦理變更，而伊
    之前沒有看過邱仕水，為了申請變更、轉租才見過邱仕水3
    、4 次面，邱仕水有到現場去看，說不可以種檳榔樹，且稱
    改種的樹要長大才可以申請變更，伊才把檳榔樹砍掉且向林
    務局申請樹種而改種竹子、櫻花、杉木，之後邱仕水也有來
    看改種的樹種是否長大，此外邱仕水有說伊建物蓋過頭了，
    要拆掉，但當時還沒有測量，還不清楚是不是在私人土地上
    之情明確（見本院99年度訴字第509 號卷第173 背面至176
    頁），可見被告邱仕水於上開時、地會勘時，當場已向林金
    李表示上揭建物蓋過頭之情無訛。被告邱仕水既係負責國有
    林地出租、造林，對於現場會勘之實際狀況，自應實際記載
    ，其在現場既已看見有工寮等建物，姑不論該工寮等建物是
    否經申請、之前有無查報資料或佔地情況為何，仍應於會勘
    紀錄上記載，供承辦人員確認後，進而要求改善後，才再辦
    理續租，被告邱仕水在會查紀錄及審核表內就此卻未為任何
    記載，其所記載顯有不實之情形，是被告邱仕水辯稱：係陳
    年建物，並不知道有違規云云，顯係推諉卸責之詞，不足採
    信。是被告邱仕水既明知林金李在租地有工寮等建物情況下
    ，仍接續在其職務上所掌之租地造林轉讓案現場會查紀錄及
    函文登載未違法違約並呈報上級，自屬行使不實登載之公文
    書至明。
  (二)就被告羅政偉行使偽造文書部分：
  1.有關被告羅政偉於87年至97年間，巡視烏來事業區第28、29
    林班，其見林金李在上開租地上興建紅色鐵皮屋2 幢、游泳
    池及紅色鐵橋等建物，及廖清村、廖明、廖文、廖慶忠等人
    在前開租地上，開挖整地、建築房舍、鋪設水泥路面，連續
    在工作日報表上，就該林班租地內有無違規、違約農作物及
    建築物、國有林班內及租地有無濫墾或擴大使用等取締查察
    事項，均勾選「無」，並交付上級，又其承辦廖清村等人共
    同租地續租申請案，於96年12月19日會同廖清村至現場勘查
    租地，見租地上有廖清村、廖明、廖文、廖慶忠開挖整地、
    建築房舍、鋪設水泥路面之情形，被告羅政偉竟在租地造林
    案件現場會勘紀錄審核表上勾選「本承租地無違約、違法情
    形」、「無工寮」、「會勘結果：無違約違法及擅設工作物
    情形（含工寮）符合規定」審核項目，並交付上級審核而行
    使之事實，亦據被告羅政偉於調查、偵查及本院審理中自承
    不諱（見同上調查筆錄第30背面頁、98年度偵字第19926 號
    偵查卷宗(一)第31至33頁、98年度偵字第16326 號偵查卷宗第
    97 至98 頁、本院99年度訴字第509 號卷第117 背面至119
    背面頁及本院99年度訴字第1541號卷第51背面至52頁），且
    有林金李承租地73、77、85、90、93、96年之航照圖各1 紙
    、林金李承租地之現場照片共15幀、廖清村等申請續租之租
    地造林案件現場會勘紀錄、廖清村等人承租地90、93、94、
    96 之 航照圖各1 紙、被告羅政偉所製作之護管工作日報表
    等資料在卷可參（見同上調查卷第13至23、72至75頁、98年
    度偵字第1632 6號偵查卷宗第17、31至34頁、98年度偵字第
    1992 6號偵查卷宗(二)至(五)及本院99年度訴字第509 號卷第11
    7 背面至118 背面頁），此部分之事實，亦堪認定。
  2.參之證人林金李於偵查中具結證稱：伊認識巡山員羅政偉，
    羅政偉常進來巡，1 個月來1 次，羅政偉進來巡時，都會看
    到伊興建的紅色鐵皮屋2 幢、游泳池及紅色鐵橋等建物，羅
    政偉也表示蓋的太廣，伊說明原因並表示在做公益，有拜託
    羅政偉不要查報，羅政偉稱如果是以前蓋的會儘量等語歷歷
    （見98年度偵字第19926 號偵查卷宗卷(一)第42頁），其於本
    院審理中證述：羅政偉說伊蓋太超過了，並說如果往上報這
    些建物可能要拆掉，伊表示係在做善事，請羅政偉儘量幫忙
    看看，能夠儘量不要拆最好，羅政偉稱這不是他在處理，又
    羅政偉多久巡一次不一定，來巡時會進來，上開建築是很明
    顯的等情（見本院99年度訴字第509 號卷第176 背面至177
    背面），堪認被告羅政偉曾向林金李表示蓋超過且往上報可
    能會拆除乙節。另徵之證人呂品於本院審理中結稱：從85年
    7 月16日至96年間在烏來工作站三峽分站擔任技術士，又在
    做現場會勘紀錄不管年代久遠，只要有違規、違法情形一律
    要登載之情明確（見本院99年度訴字第1451號卷第74背面頁
    ），核與證人周建立於本院審理中證述：若發現林地上的建
    物已經存在一定年限，會查前手的資料，如果有違規使用的
    紀錄，接手的人仍然要在工作日報表上繼續填載，又林務局
    所管轄的地目為林地者都不能蓋游泳池，巡山員都瞭解之情
    相符（見本院99年度訴字第112 背面至113 頁），則被告羅
    政偉擔任巡山員一職時間甚久，對於上開規定自難諉為不知
    ，顯見被告羅政偉所辯：林金李所承租土地上沒有新的建物
    ，所以不易察覺那是違規物云云，不可採信，是被告羅政偉
    既明知林金李有在承租地上興建上開建物情事，其於例行性
    之會勘時，自應將林金李承租地上有前開建物存在之情況在
    工作日報表予以記載，其未為任何記載，甚至在審核項目勾
    選「無」，進而交付上級審核，自有連續不實登載於職務上
    所掌管之公文書，並交付上級，而行使之情。另細繹被告羅
    政偉於94年9 月14日報告陳核，內容略為烏來事業區第28林
    班租地造林承租人林金李，在圖號210 號，未經申請核准擅
    建鐵皮屋、魚池、游泳池等工作物，已違反租地造林相關規
    定，請工作站派員勘查之情，此有其所簽報94年9 月14日94
    峽分字第210 號報告影本1 件在卷可稽（見同上調查卷第12
    5 頁），而被告羅政偉於調查中另供述：因當時要交接，怕
    後面接手的同事會有意見，且上級當時也下公文要對轄放租
    地的工寮房舍做清查，所以才提出報告等語不諱（見同上調
    查卷第31頁），若被告羅政偉主觀上真係認定該建物係陳年
    舊物而無須查報，何以會於交接之際，提出該報告，益徵被
    告羅政偉知悉不管是否為陳年建物均須記載於工作日報表之
    情無訛，益徵被告羅政偉連續明知不實之事項登載於職務上
    所掌管之工作日報表並交付上級審核之事實明確。
  3.另觀之證人廖文、廖明、廖清村及廖清忠於偵查中均具結證
    稱：有在租地建工寮、鋪水泥道路及修築墳墓，工寮還在，
    又伊認識巡山員羅政偉，於96年12月9 日辦理租地續約到現
    場會勘時，廖清村有跟羅政偉一起會勘，伊不知道現場明明
    有1 個工寮，為何羅政偉在會勘紀錄上記載沒有，但伊等工
    作賺錢很辛苦，不可能拿錢或交付利益給羅政偉，要求羅政
    偉這樣做等語（見98年度偵字第16326 號偵查卷宗第95至96
    頁），且證人廖清村於本院審理中證陳：伊在三峽那邊有租
    林務局的地，只知道羅政偉是巡山的，又羅政偉有去現場巡
    看有無種樹木，不能種柑橘及蓋工寮，為了換約，伊跟羅政
    偉一起巡27、28、29林班的土地，伊所承租的每個林班都有
    去巡，工寮是在29林班，走路就看到了，現場沒有拜託羅政
    偉不要報那間工寮之情（見本院99年度訴第1451號卷第115
    背面至116 背面頁），顯見被告羅政偉巡視廖清村等人所承
    租之林班時，有看見工寮之情，被告羅政偉辯稱：因不清楚
    租地的正確位置及範圍，所以沒有看見工寮云云，亦係卸責
    之詞，不足為採。況徵之證人呂品於本院審理中亦證稱：巡
    山員在辦理林地租約續租審核之過程，一般都會與承租人共
    同到現場會勘，又96年間已有正攝影像圖跟放租圖電子檔，
    所以必須在會勘前先做內部初步的審核，以確認位置，再到
    現場比對圖資跟現場是否吻合，另巡山員都會受圖資判別的
    訓練等語綦詳（見本院99年度訴字第1451號卷第74頁），被
    告羅政偉擔任巡山員一職之時間並非短暫，且亦受過相關訓
    練，自應於會勘前，以相關圖資確認位置至明，更遑論被告
    羅政偉負責巡視該林班時間之久，對於各承租人承租地之相
    關位置理應知之甚詳，且其於89年1 月24日亦曾查報廖清村
    等人在承租地上開挖整地且建鐵皮屋之情，亦有其所製作之
    報告書1 件在卷可憑（見98年度偵字第16326 號偵查卷宗第
    65至66頁），堪認被告羅政偉明知廖清村等人有在承租地上
    興建工寮等建物之情事，其於例行性之會勘時，自應將廖清
    村等人承租地上有前開建物存在之情況在工作日報表予以記
    載，其未為任何記載，甚至在審核項目勾選「無」，進而交
    付上級審核，自有連續不實登載於職務上所掌管之公文書，
    並交付上級，而行使之情。是被告羅政偉辯稱：廖清村未清
    楚指界，所以沒看見工寮云云，自不可採。
  4.綜上所述，被告邱仕水、羅政偉所辯，不足為採。本件事證
    明確，應依法論科
二、刑法及刑法施行法部分條文業經修正公佈，並均於95年7 月
    1 日施行。修正後刑法第2 條第1 項之規定，係規範行為後
    法律變更所生新舊法律比較適用之準據法，於修正後刑法施
    行後，應適用修正後刑法第2 條第1 項規定之從舊從輕之原
    則為比較；比較時應就罪刑有關之共犯、未遂犯、連續犯、
    牽連犯、結合犯，以及累犯加重，自首減輕暨其他法定加減
    原因（如身份加減）與加減例等一切情形，綜其全部之結果
    而為比較。從刑附屬於主刑，除法律有特別規定者外，依主
    刑所適用之法律。惟如新舊法處罰之輕重相同，即無有利或
    不利之情形，無比較適用之問題，非修正後刑法第2 條第1
    項所指法律有變更，即無修正後刑法第2 條第1 項之適用，
    應依一般法律適用原則，適用裁判時法。茲首就與本案有關
    且於為刑之宣告前須先行及連帶確定應如何適用之法律修正
    情形列述如下：
  (一)刑法分則編各罪所定罰金之貨幣單位原為銀元，且依修正前
    刑法第33條第5 款規定，罰金刑為1 銀元以上，而有關罰金
    倍數之調整及銀元與新臺幣之折算標準，則定有「罰金罰鍰
    提高標準條例」及「現行法規所定貨幣單位折算新台幣條例
    」，除罰金以1 銀元折算3 元新臺幣外，並將72年6 月26日
    以前修正之刑法部分條文罰金數額提高10倍，其後修正者則
    不再提高倍數；嗣修正後刑法第33條第5 款則將罰金刑提高
    為新臺幣1,000 元以上，並以百元計算之，且因刑法第33條
    第5 款所定罰金貨幣單位既已改為新臺幣，刑法分則編各罪
    所定罰金之貨幣單位亦應配合修正為新臺幣，且考量刑法修
    正施行後，不再適用「現行法規所定貨幣單位折算新臺幣條
    例」，為使刑法分則編各罪所定罰金之最高數額與刑法修正
    前趨於一致，爰增訂刑法施行法第1 條之1 規定，將刑法分
    則編各罪所定罰金之貨幣單位均改為新臺幣，並將72年6 月
    26日以前修正之刑法部分條文罰金數額提高為30倍，其後修
    正者則提高為3 倍。是以刑法分則編各罪所定罰金刑之最高
    數額，於上開規定修正後仍屬一致，並無不同；但其罰金刑
    之最低數額，則比修正前提高。因此，比較新、舊刑法第33
    條第5 款之規定，仍以修正前刑法第33條第5 款之規定較有
    利於行為人。
  (二)刑法第56條連續犯之規定亦經修正公布刪除，則被告之犯行
    ，因行為後新法已刪除連續犯之規定，此刪除雖非犯罪構成
    要件之變更，但顯已影響行為人刑罰之法律效果，自屬法律
    有變更，依現行刑法第2 條第1 項規定，自應比較新舊法，
    而修法前連續犯部分係將被告所犯數罪論以一罪，僅得加重
    其刑至2 分之1 ，然修法後刑法已刪除各該規定，則不得以
    一罪論，經比較結果，仍應適用較有利於被告之行為時法律
    即95年7 月1 日修正施行前刑法論以連續犯。
  (三)綜合上述各修正前、後之條文，依前揭最高法院決議所揭示
    之罪刑綜合比較原則，及刑法第2 條第1 項前段之規定，依
    整體綜合比較結果，應適用被告行為時即修正前之規定，以
    為論處。
三、核被告邱仕水、羅政偉所為，均係犯刑法第213 條、第216
    條之行使公務員登載不實文書罪。其等低度之登載不實行為
    ，已為高度之行使行為所吸收，不另論其等公務員登載不實
    罪。被告邱仕水接續在上開文件登載「本承租地內種植桂竹
    柳杉楠木類未違反契約規定」且在表格上之「現場勘查無違
    約違法情事」審核項目，蓋職章審核合格之行為；被告羅政
    偉於工作日報表上接續勾選無違規情事之行為，均係於時間
    、空間緊密相接之環境下所為之接續行為，基於同一公務員
    登載不實犯意之接續行為，僅侵害一個法益，只論以一罪；
    又刑法修正後，刪除連續犯之規定，依照立法理由之內容，
    應以發展「接續犯」或以「包括的一罪」，認為構成單一之
    犯罪，以限縮數罪併罰之範圍，從而有關被告羅政偉於95年
    7 月1 日起至97年間之上開行為，該犯罪行為態樣，本質上
    具有反覆性、持續性之特質，應成立集合犯，論以一罪。（
    臺灣高等法院暨所屬法院法律座談會刑事類提案第12、13號
    及範例意旨參照）。被告羅政偉於94年7 月起至95年6 月30
    日止，先後多次行使公務員登載不實文書，均時間緊接，方
    法相同，觸犯構成犯罪要件相同之罪名，顯係基於概括之犯
    意反覆而為，應依修正前刑法第56條連續犯之規定，論以一
    罪並加重其刑。被告羅政偉分別於94年7 月起至95年6 月30
    日、95年7 月1 日起至97年間所犯2 罪之間，犯意各別，行
    為互殊，應予分論併罰。爰審酌被告邱仕水、羅政偉之素行
    良好，有臺灣高等法院被告前案紀錄表1 件可憑，其等明知
    承租人有在租地蓋建築物之情事，仍不實登載於職務上所掌
    管之公文書，並交付上級，而行使之，足以生損害於農委會
    林務局新竹林區管理處對於林地維護管理正確性及森林植被
    等公眾利益，其犯罪之動機、目的、手段、所生危害等一切
    情狀，分別量處如主文所示之刑。又本案被告邱仕水所為之
    犯行及被告羅政偉於94年7 月起至95年6 月30日止所為之犯
    行，該犯罪時間均係在96年4 月24日以前，合於中華民國96
    年罪犯減刑條例第2 條第1 項第3 款所定之減刑要件，均減
    其宣告刑2 分之1 ，並就羅政偉部分，定其應執行之刑。末
    查被告邱仕水、羅政偉所為，於行為後，刑法於94年2 月2
    日修正公布，於95年7 月1 日施行有關緩刑之規定，犯罪在
    新法施行前，於新法施行後之緩刑之宣告，應適用新法第74
    條之規定（最高法院95年第8 次刑事庭會議決議可資參照）
    。亦即，就緩刑之宣告，係依裁判時之情狀為其考量標準，
    此部分應逕依裁判時之法律為適用基準，無須比較新舊法，
    縱因而與主刑部分所適用之法律不同，亦無割裂適用法律之
    問題。查被告邱仕水、羅政偉前未曾因故意犯罪受有期徒刑
    以上刑之宣告，有臺灣高等法院被告前案紀錄表1 份在卷供
    參，渠等因一時失慮而罹刑典，信渠等歷此偵、審訴訟程序
    及刑之宣告教訓，當知所警惕，無再犯之虞，本院因認對於
    渠等所宣告之刑，以暫不執行為適當，爰依刑法第74條第1
    項第1 款規定，併予宣告緩刑3 年，並依同法第74條第2 項
    第4 款規定，命被告邱仕水應向公庫支付30萬元；被告羅政
    偉應向公庫支付40萬元，以啟自新。至被告邱仕水、羅政偉
    所登載不實之公文書，均僅係其等職務上所掌管，且已交付
    上級，並非其個人所有，爰不予宣告沒收，併此敘明。
乙、不另為無罪諭知部分：
一、本件公訴意旨略以：被告邱仕水、羅政偉因上開行為，致使
    林金李免於損失建物拆除至少100 萬元以上與造林支出及林
    金李經營日昇農場每年獲利之不法利益，又被告羅政偉因上
    開行為，藉以使廖清村、廖明、廖文及廖慶忠等人得以續約
    成功，並保留原有違規硬體設施，另被告羅政偉分別於94年
    9 月、96年12月20日，簽報94年9 月14日94峽分字第210 號
    、96峽分字第219 號之報告陳核，內容略為林金李前述未經
    申請核准擅自興鐵皮屋、魚池、游泳池等工作物，及廖清村
    等人承租地有違規鐵皮工寮，並以電話通知於1 個月內拆除
    完畢，請工作站派員勘查，惟均未實際發文給烏來工作站，
    在職務上所掌管之公文書烏來工作站三峽分站94年收發文簿
    上，不實登載已發文，烏來工作站未曾收得該文而未派員處
    理等詞，因認被告邱仕水、羅政偉均涉有貪污治罪條例第6
    條第1 項第4 款圖利罪嫌，被告羅政偉另涉有刑法第213 、
    216 之行使公文書不實登載罪。
二、按犯罪事實應依證據認定之，無證據不得認定犯罪事實；不
    能證明被告犯罪者，應諭知無罪之判決，刑事訴訟法第154
    條第2 項、第301 條第1 項分別定有明文。次按刑事訴訟法
    第161 條第1 項規定：檢察官就被告犯罪事實，應負舉證責
    任，並指出證明之方法。因此，檢察官對於起訴之犯罪事實
    ，應負提出證據及說服之實質舉證責任。倘其所提出之證據
    ，不足為被告有罪之積極證明，或其指出證明之方法，無從
    說服法院以形成被告有罪之心證，基於無罪推定之原則，自
    應為被告無罪判決之諭知（最高法院92年臺上字第128 號判
    例參照）。再按貪污治罪條例第6 條第1 項第4 款之圖利罪
    ，於85年10月23日、90年11月7 日、98年4 月22日先後修正
    公布；85年10月23日修正時，其構成要件修正，將刑之可罰
    性限縮在圖私人不法利益；90年11月7 日修正為「對於主管
    或監督之事務，明知違背法令，直接或間接圖自己或其他私
    人之不法利益，因而獲得利益者。」，除將刑之可罰性限縮
    在圖私人不法利益外，其犯罪構成要件並以行為人「明知違
    背法令」為必要，並將圖利罪規定為實害犯；而98年4 月22
    日則將上開「明知違背法令」的概括規定修正為「明知違背
    法律、法律授權之法規命令、職權命令、自治條例、自治規
    則或委辦規則或其他對多數不特定人民就一般事項所作對外
    發生法律效果之規定」，觀其修正理由謂：貪污治罪條例第
    6 條公務員圖利罪條文中所指之「法令」，應限縮適用範圍
    ，以與公務員之職務具有直接關係者為限，以達公務員廉潔
    及公正執行職務信賴要求外，更避免原條文及有關「違背法
    令」的範圍不明確，致使公務人員不敢勇於任事，延滯行政
    效率的不良影響。是該次修法實則係將90年11月7 日修法之
    立法理由及實務見解所闡釋之「法令」法理，予以法文化。
    易言之，公務員違背之「法律、法律授權之法規命令、職權
    命令、自治條例、自治規則或委辦規則或其他對多數不特定
    人民就一般事項所作對外發生法律效果之規定」，與圖得利
    益之間，必須具有相當之關聯性始足當之。又按貪污治罪條
    例第6 條第1 項第4 款之圖利罪，須對主管或監督之事務有
    圖利之意思，而表現於行為，始與犯罪構成要件相符，若僅
    處理事務不當，尚未表現有圖利之意思，即難以該罪相繩（
    最高法院81年度台上字第4695號判決要旨參照）。末按圖利
    罪固不以圖利自己為限，要必有為自己或第三人圖取不法利
    益之犯意，始足當之。而有無此項犯意，須依證據認定之，
    不得僅以公務員所為失當行為之結果，使人獲得不法利益，
    即據以推定其自始有圖利他人之犯意（參照最高法院87年度
    台上字第4466號意旨參照）。
三、公訴人認被告邱仕水、羅政偉涉有上揭犯行，係以1.被告邱
    仕水、羅政偉於調查及偵查中之供述；2.證人張採珠於偵查
    中之證述；3.證人林金李於調查及偵查中之證述；4.證人廖
    清村、廖明、廖文、廖清忠於偵查中之證述；5.租地造林轉
    讓案現場會查紀錄、租地造林轉讓案現場會查紀錄、租地造
    林轉讓審核表、行政院農業委員會林局新竹林區管理處烏來
    工作站91年1 月14日91新烏字第0173號函文影本、行政院農
    業委員會林務局新竹林區管理處98年11月5 日竹授烏政字第
    0982397055號函文及檢附之日報表影本、烏來工作站三峽分
    站94年度9 月份收發文簿影本、租地造林契約、核准搭建20
    坪工寮相關文件、日昇農場違規示意圖、現場及網路列印照
    片、申請轉讓相關文件、同意租地造林契約轉讓予林金李之
    相關文件及空照圖等影本；6.卷附租地造林案件現場會勘紀
    錄、行政院農業委員會林務局新竹林區管理處99年4 月21日
    竹授烏秘字第09923991876 號函文暨所附收發文簿影本、卷
    附租地造林契約、航空照片、廖清村、廖明、廖文及廖慶忠
    等人起訴書、判決書等為其主要論據。訊據被告邱仕水固不
    否認有於上開時、地前往林金李所承租之土地就轉讓承租會
    勘，並未在上揭文件上登載有工寮等建築物等之事實，惟堅
    決否認有何圖利犯行，並辯稱：當時主要係針對造林部分看
    有無違約，又林金李所興建之建物均屬陳年建物，之前亦沒
    有查報資料，伊係依據之前的資料，沒有繼續追查，係伊疏
    失等語。被告羅政偉亦不否認於上開期間在工作日報表未記
    載承租人林金李、廖清村等人在承租地上有工寮等建築物之
    情事，惟堅決否認有何圖利等犯行，並辯稱：林金李承租地
    上的建物均係陳年舊物，之前未採責任制時，伊與其他人一
    起巡視，當時同事亦未告知，並不知道有違法違規情形，又
    前往廖清村等人承租地會勘時，當時正處於換約潮，很多承
    租人均在現場等待，伊難免會比較急，依照伊習慣，回去之
    後，再調閱電腦正攝影像圖做確認，伊都沒有圖利之犯意，
    另伊事後亦有簽報，也確實有發文，文落何處雖不知，然沒
    有追文，僅係疏忽，並非故意登載已發文之不實事項等語。
四、經查：
  (一)就被告邱仕水被訴圖利部分：
  1.觀之證人林金李於偵查及本院審理中均證述：之前不認識被
    告邱仕水，係因要申請變更轉租，所以才見面3 、4 次，被
    告邱仕水沒事的時候，不會去伊那邊坐坐，另伊在辦理租地
    變更轉租時，並沒有給被告邱仕水好處等語明確（見98年度
    偵字第19926 號偵查卷宗(一)第43頁及本院99年度訴字第509
    號卷第175 至176 頁），而被告邱仕水於調查時亦供述：伊
    沒有收受林金李或其他人致贈金錢或任何好處之詞（見同上
    調查卷第8 背面頁），則被告邱仕水與林金李既不熟識，而
    林金李亦未交付任何利益給被告邱仕水，被告邱仕水顯無甘
    冒圖利重罪風險之動機及必要為林金李圖得不法之利益，是
    被告邱仕水縱有未將現場勘查實際情狀記載明確之違反行政
    上規定而應負行政上疏失之責任，惟尚難以被告邱仕水未於
    會查紀錄上記載林金李承租地有建築物情事，遽斷其主觀上
    有圖利故意犯罪之意思。
  2.又稽證人林金李於偵查中證陳：伊要將土地轉至伊名下時，
    被告邱仕水有來看過，他說須將原本的檳榔樹鏟掉，且表示
    要種的樹種至少要種七成等語歷歷（見98年度偵字第19926
    號偵查卷宗第42頁）；其於本院審理中亦證述：當初跟林不
    買地時，一開始有種檳榔及水果，所以不能辦理變更，因被
    告邱仕水先到現場看過1 次，說種檳榔是不可以的，所以伊
    才把檳榔樹砍掉，之後才向林務局申請種樹，而邱仕水也有
    來看樹有沒有長大等語明確（見本院99年度訴字第509 號卷
    第174 至174 頁），復有林金李於90年11月11日以林不名義
    申請租地造林變更種樹之聲請書影本1 紙附卷可參（見同上
    調查卷第97頁），倘若被告邱仕水真有圖利於林金李之犯意
    ，何以會大費周章要求林金李砍掉檳榔樹且完成造林後，再
    次到現場會勘之理，益徵被告邱仕水辯稱：當時主要針對造
    林，而陳年舊物未繼續追查，係伊疏失等語，洵非虛妄。
  3.另徵之證人林金李於本院審理中證稱：日昇農場從72年就開
    始經營，又該農場的土地有些是向林務局租的，有些是私人
    的，農場內蓋的工寮及鐵皮屋有些是林務局的地，有一些是
    私人的地，三峽分站人員去年有去該地測量、畫圖，去了好
    幾次，才告訴伊哪些是林務局、哪些是私人的地，伊當時並
    沒有跟邱仕水說哪些建物蓋在私人地、哪些在林務局地等語
    綦詳（見本院99年度訴第509 號卷第173 背面頁至175 號）
    ，又被告邱仕水承辦業務之範疇為烏來區1 至31林班租地造
    林且林業推廣主辦，並不負責巡山工作，此有新竹林區管理
    處烏來工作站現職員工名冊影本在卷可按（見本院99年度訴
    第509 號卷第47、49、51頁），另衡以林金李之20坪工寮確
    實係經過申請後才興建，其他建物係陸續興建，亦未有查報
    資料之情，則林金李雖於承租地內興建上開建物，惟究竟何
    處係屬林務局之租地及私人用地斯時仍有疑義，況林金李亦
    證述該建物已經蓋很久，自難以被告邱仕水一昧輕忽所生對
    陳年舊物究竟有無違法及違規之判斷結果，逕斷被告邱仕水
    主觀上有明知為不實之事項而故意圖利他人之犯行。
  4.再細繹證人林金李於本院審理中證稱：邱仕水看完現場後，
    並沒有跟伊表示會讓伊過，被告邱仕水稱不是他所能決定，
    又後來被告邱仕水亦未通知伊轉租案過了，係新竹直接寄通
    知過來等語明確（見本院99年度訴字第509 號卷第176 頁）
    ，則被告邱仕水若真有圖利林金李之故意，衡情會關心該申
    請轉讓案件是否通過，且事後亦會告知林金李，反觀被告邱
    仕水事後均未置理，亦徵被告邱仕水確實無圖利林金李之犯
    意灼然。
  (二)就被告羅政偉被訴圖利、行使公文書不實登載部分：
  1.參之證人林金李於偵查中證稱：伊認識巡山員羅政偉，但沒
    有行賄過公務員之情（見98年度偵字第19926 號偵查卷宗(一)
    第43頁），而證人廖文、廖明、廖清村及廖清忠於偵查中均
    具結證述：伊沒有拿錢或給任何利益給被告羅政偉，又伊等
    工作賺錢很辛苦，根本不可能拿錢給被告羅政偉要求他這樣
    做等情（見98年度偵字第16326 號偵查卷宗第96頁），且證
    人廖清村於本院審理中證陳：伊只知道被告羅政偉是巡山的
    等語（見本院99年度訴字第1451號卷第115 背面頁），可見
    被告羅政偉與林金李、廖文、廖明、廖清村及廖清忠間，除
    例行巡山之公事外，並不深交，且林金李、廖文、廖明、廖
    清村及廖清忠均未交付任何利益給被告羅政偉，被告羅政偉
    顯自無冒圖利重罪風險之動機及必要為林金李、廖文、廖明
    、廖清村及廖清忠圖得不法之利益，是難僅以被告羅政偉未
    於工作日報表上記載有工寮等建物之情事，逕斷其主觀上有
    明知而故為之圖利的犯意。
  2.徵之證人林金李於偵查中證述：伊有拜託被告羅政偉，他說
    儘量，如果是以前蓋的話等語歷歷（見98年度偵字第19926
    號偵查卷宗(一)第42頁），其於本院審理中另證稱：被告羅政
    偉有說蓋太寬，好像是指蓋超過範圍，並稱如果往上報，就
    可能要拆掉，又被告羅政偉有用尺去量，他以為伊蓋的那些
    建物都是在公有地上等情（見本院99年度訴字第509 號卷第
    176 背面），觀之被告羅政偉與林金李之對話，其表示有可
    能被拆之詞，倘若被告羅政偉主觀上確實明知該建物就是非
    法且屬於違規違約之情況，何以其未以確定之口吻向林金李
    表示，是被告羅政偉雖有未將林金李承租地上有建物一節之
    事項記載在工作日報表之行為，惟其未記載承租地上有建築
    物，與其主觀上是否即知該建物是合法與否仍有異。再者，
    有關林金李所興建之建築物所處位置有些係屬林務局之租地
    有些則屬私人用地，顯見林金李所興建之建築物用地仍有爭
    議，又林金李亦證述該建物已經蓋很久，自難以被告羅政偉
    疏忽所生對陳年舊物究竟有無違法及違規之判斷結果，逕斷
    被告羅政偉主觀上有明知為不實之事項而故意圖利他人之犯
    行。
  3.復稽證人廖清村於偵查及本院審理中結稱：工寮是在29林班
    ，該工寮已經很久了，伊爺爺時代就有了，被告羅政偉也沒
    有跟伊說工寮是違法，伊在會勘現場也沒有拜託羅政偉或其
    他巡山員不要報那間工寮，又伊等不懂會詢問被告羅政偉，
    但伊又講的不清不楚之情（見98年度偵字第16326 號偵查卷
    宗第95至96頁及本院99年度訴字第1541號卷第116 頁），可
    見廖清村等人所承租地上之工寮確實係興建很久，而被告羅
    政偉當場亦未表示該建物係違法之情，是被告羅政偉雖有未
    將廖清村等人承租地上有工寮一節之事項記載在工作日報表
    且於96年12月19日在租地造林案件現場會勘紀錄審核表上勾
    選「無工寮」，實難逕以推斷被告羅政偉主觀上即明知該建
    築物是非法而有「明知而故為」之圖利情事。再徵之證人廖
    文、廖明、廖清村及廖清忠等人於偵查中另證稱：那些東西
    都是舊東西，當時林務局叫伊等把水泥打掉，工寮叫伊等要
    申請，但伊等依照這個函去辦理時，林務局跟伊等說不能辦
    ，最後發生土石流，後面都淹掉了，之後三峽鎮公所還有來
    文要去做擋土牆，當時伊等還有問能不能做，鎮公所還說可
    以做等語綦詳（見98年度偵字第16326 號偵查卷宗第95頁）
    ，而被告羅政偉於89年1 月24日曾就此工寮提出報告，而烏
    來工作站三峽分站於89年4 月1 日亦發函表示要到現場勘查
    處理，嗣經現場勘查後，臺北縣政府對承租人廖清村等人有
    為裁處處分並將刑事案件移送而經本院判決確定，嗣廖清村
    等人於92年8 月間有向行政院農委會林務局新竹林區管理處
    烏來工作站申請施作擋土牆及排水溝，經回覆有關擅建工寮
    部分業經臺北縣政府水土保持罰鍰在案擬請准予補辦工寮手
    續及施作檔土牆之事實，此有被告羅政偉之報告、烏來工作
    站三峽分站之89年新烏政字第913 號函、臺北縣政府裁處違
    反水土保持法案件處分書、本院90年度簡字第33號判決、行
    政院農委會林務局新竹林區管理處烏來工作站92年8 月25日
    新烏政字第0922313426號函等資料影本各1 件附卷可稽（見
    98 年 度偵字第16326 號偵查卷宗第64至68、75頁），綜觀
    上開情詞，可見該工寮確實係陳年舊物，且經被告羅政偉查
    報過，行政院農委會林務局新竹林區管理處烏來工作站於92
    年8 月25日已發函告知廖清村等人得申請補辦工寮手續。則
    被告羅政偉既曾查報，對於上級會勘處理後，亦未見拆除，
    對於承租人廖清村等人是否補辦申請手續是否知悉，從而其
    對於廖清村等人承租地上尚存工寮未記載在前述公文書上雖
    有瑕疵，然並無積極證據足認被告羅政偉有何明知違法仍故
    意為圖利之犯行。
  4.再觀以被告羅政偉分別於94年9 月14日、96年12月20日以94
    峽分字第210 號、96峽分字第219 號之報告陳核林金李、廖
    清村等人承租地上有前述建物之情，此有上揭報告影本在卷
    可憑（見同上調查卷第49頁及98年度偵字第16326 號偵查卷
    宗第79頁），且被告羅政偉對於28林班國有土地及租約土地
    違規（法）案件歷年陳報移交給後手承辦人鄧仲善之情，此
    有移交清冊等資料附卷可參（見本院99年度訴第1451號卷第
    38、39頁），可見被告羅政偉事後比照空照圖等資料，有為
    補救之行為，是被告羅政偉辯稱一時疏失所致，並無圖利之
    犯意，尚屬有據。至公訴人認前述公文並未發文，被告羅政
    偉在上登載「已發」有不實記載之情事，惟證人呂品於本院
    審理中具結證述：三峽分站並沒有對外發文的能力，如果巡
    視員發現有違規違法情事，然後將證據蒐集完後以報告呈送
    分站長批發，巡視員將報告製作完畢以後，就卷宗夾送給分
    站長批示，巡視員跟分站長是在同一棟辦公室，分站長批示
    完畢後，由分站長交給當時的發文人員，登文後再發到烏來
    工作站，又因為三峽分站沒有郵寄的預算，所以都是交給烏
    來工作站或三峽分站同事拿到烏來工作站去，到烏來工作站
    去之後，伊等就沒有辦法知道烏來工作站的程序了，也就沒
    有辦法去追，而96年12月20日報告有登文、發文及歸檔，因
    為上面有記載檔案及發文字號，但沒有分站長的批示，審判
    長提示的這份報告就是備份存檔，另從影本上面來看這份公
    文確實已經發出去，因為上面有有發文及歸檔字號，再從收
    文簿記載「創」就是表示有發文出去，記載「存」就是接收
    公文，當時收發是羅政偉兼任，而歸檔是由王玉華承辦，此
    外伊有遇過報告打上去，上面沒有回應，或是回應比較慢，
    這種情形常有，但是伊等沒有辦法去追這份公文等情明確（
    見本院99年度訴第1541號卷第72背面至74頁），而證人周建
    立於本院審理中證述：有關94年9 月14日94峽分字第210 號
    報告上面有伊批發的筆跡，所以伊應該有看過，因為案件太
    多，所以對此案件沒有印象，又上面發文編號是羅政偉記載
    ，另外因分站不是正式編制，所有同仁都會兼辦其他業務，
    伊記得羅政偉於91年伊兼任分站主管之後，亦曾經兼辦收發
    文的業務，而現場人員的報告會呈到分站主管那邊批核，由
    分站主任決定是否要會同承辦人員再到現場履勘，分站主任
    會把批核好的公文交給收發登記發文字號，由兼辦收發的人
    負責送達，方式有兩種，一種是郵寄，另外一種是裝袋以後
    等烏來工作站的同仁前來洽公的時候帶回，前輩都會教新進
    人員公文要追蹤處理，但一般同仁因案件太多，經常會疏漏
    查詢等語明確（見本院99年度訴第509 號卷第112 頁），且
    證人張採珠於本院審理中亦證述：伊於烏來工作站當收文，
    如果分站有人要發文到工作站，有時是用郵寄，有時是烏來
    工作站人員出差時，順便帶回，分站的文到工作站並沒有簽
    收，過去的慣例就是用卷宗夾著放著，又李文貴曾經來追問
    公文下落，被告羅政偉沒有過等語（見本院99年度訴字第
    509 號卷第114 至114 背面頁），此外經核對烏來工作站三
    峽分站96年12月、97年1 、2 月收文簿及烏來工作站之組合
    查詢報表可知，除被告羅政偉外，亦有三峽分站已發文，惟
    烏來工作站未登錄於收文簿之情事（見98年度偵字第16326
    號偵查卷宗第115 背面、137 至138 頁），互核上開情詞可
    知，三峽分站之人員確實有向烏來工作站追文之情形，是難
    以被告羅政偉並未追文，進而推斷被告羅政偉並未發文，而
    有不實登載已發文之犯行。
五、綜上所述，此部分檢察官所提出之證據暨相關推論，經本院
    調查結果，均不足以形成被告邱仕水、羅政偉圖利犯行及羅
    政偉另有行使公文書不實登載罪犯行之確信，此外亦查無其
    他積極證據足證被告邱仕水、羅政偉有此之犯行，此部分尚
    屬不能證明，根據「罪證有疑，有利被告」之證據法則，本
    應為無罪之諭知，然公訴意旨認此部分如成立犯罪，與上開
    行使公文書不實登載罪部分，有裁判上一罪之關係云云，爰
    不另為無罪之諭知，附此敘明。
丙、有關99年度偵字第1763號之移送併辦部分：
一、併案意旨略以：(一)被告邱仕水因辦理前述廖慶忠自費施作檔
    土牆及排水溝，並租地續約時，曾至現場會勘，明知121-7
    地號土地上有違規擅建工寮1 間，應將所見違規情形據實登
    載，竟基於圖利及公文書不實登載之犯意，對於主管監督事
    務，明知係不實事項且違背法令，於92年7 月31日，在前述
    地號土地現場會勘後，在前述121-7 地號（契約編號：7034
    5 ）租地造林換約審核表上不實登載無違規、法、約之情事
    ，並將契約書報新竹林區管理處加蓋關防時，經新竹林區管
    理處審核發現121-7 地號租地中有違規工寮1 間，遂於92年
    8 月18日以竹政字第0922108228號函文要求烏來工作站查明
    「該違規房舍之確切位置及是否拆除，編號：70345 號租約
    尚違約中，為何准予續租，請查明是否有疏失一併報處」，
    被告邱仕水為掩飾前揭犯行，竟於92年8 月25日以新烏政字
    第09 22313426 號函文稱「因烏來事業區28、29林班地界地
    型較複雜，原查報位於29林班之擅建工寮，經確認係位於28
    林班（契約編號：72190 號）租地內，烏來事業區第29林班
    契約編號：70345 號，並無違規情節」，致使新竹林區管理
    處於92年9 月23日以竹政字第0922110263號函同意辦理續租
    換約，使得承租人廖慶忠得以續約，並保留違規房舍。(二)被
    告羅政偉於87年至97年間，巡視烏來事業區第28、29林班時
    ，自始即明知廖清村、廖明、廖文、廖慶忠等人所承租之臺
    北縣三峽鎮○○段竹坑小段142 及121-7 號地號，曾於89年
    間，未經申請核准，擅自開挖整地、建築房舍、鋪設水泥路
    面，涉有違規、違法、違約之情事，竟仍於辦理廖清村、廖
    明、廖文、廖慶忠共同租地續租申請案期間，基於偽造文書
    及圖利等犯意，對於主管監督事務，明知為不實事項及違背
    法令，未據實陳報，先於96年12月19日辦理該契約租地造林
    案件現場會勘時，無視租地上明顯建造有違規工寮等違反森
    林法第9 條第1 項第3 款之情形，竟於「租地造林案件現場
    會勘紀錄」上勾選「無違約違法及擅設工作物情形（含工寮
    ）符合規定」，不實登載於職務上所掌管之公文書，並交付
    上級，而行使之，藉以使廖清村、廖明、廖文、廖慶忠等人
    得以續約成功，並保留原有違規硬體設施。羅政偉為掩飾其
    犯行，嗣於96年12月20日，簽報96年12月20日96峽分字第
    219 號報告陳核，內容略為調查發現於承租地有違規鐵皮工
    寮2 間及鐵門，並以電話通知於1 個月內拆除完畢云云，惟
    未實際發文給烏來工作站，烏來工作站因未曾收得該文，誤
    認並無違規情節，致使新竹林區管理處同意辦理續約。羅政
    偉前述所為，均足以生損害於農委會林務局新竹林區管理處
    對於林地維護管理正確性及森林植被等公眾利益，並使廖清
    村、廖明、廖文、廖慶忠等人得以續約成功，保留原有違規
    硬體設施，認與被告邱仕水、羅政偉前開犯行，有連續犯之
    裁判上一罪關係。惟查，上開移送併辦之犯罪事實，就被告
    羅政偉部分，經核與本案起訴事實係屬同一事實，本院自得
    併予審理；就被告邱仕水部分，上開移送併辦之犯罪事實，
    與本案被告邱仕水之犯行，時間相距1 年6 月以上，與本件
    審理論罪科刑部分，顯難認被告係基於概括犯意為之，非為
    起訴效力所及，本院自不得併辦審理，應分別退還臺灣板橋
    地方法院檢察署，由檢察官依法另行偵查處理，附此敘明。
據上論斷，應依刑事訴訟法第299 條第1 項前段，刑法第2 條第
1 項前段、修正前刑法第56條、現行刑法第213 條、第216 條、
、第51條5 款、第74條第1 項第1 款、第2 項第4 款，中華民國
九十六年罪犯減刑條例第2 條第1 項第3 款、第7 條、第11條，
判決如主文。
本案經檢察官郭峻豪到庭執行職務。
中    華    民    國   100    年    5     月    25    日
                  刑事第三庭    審判長法  官  樊季康
                                      法  官  陳伯厚
                                      法  官  連雅婷
以上正本證明與原本無異
如不服本判決應於送達後10日內向本院提出上訴狀
                                      書記官  郭晉良
中    華    民    國   100    年    5     月    25    日
附錄論罪科刑條文：
中華民國刑法第213條（公文書不實登載罪）
公務員明知為不實之事項，而登載於職務上所掌之公文書，足以
生損害於公眾或他人者，處1 年以上7 年以下有期徒刑。
中華民國刑法第216條
（行使偽造變造或登載不實之文書罪）
行使第210 條至第215 條之文書者，依偽造、變造文書或登載不
實事項或使登載不實事項之規定處斷。